【裁判字號】    89,易,3565
【裁判日期】    891017
【裁判案由】    妨害自由
【裁判全文】
臺灣高雄地方法院刑事判決                        八十九年度易字第三五六五號
    公  訴  人  臺灣高雄地方法院檢察署檢察官
    被      告  甲○
    選任辯護人  蕭家正
右列被告因恐嚇取財案件，經檢察官提起公訴（八十九年度偵字第一四二二六號），
本院判決如左：
    主  文
甲○意圖為自己不法之所有，以恐嚇使人將本人之物交付，處有期徒刑柒月。緩刑參
年。
    事  實
一、甲○明知乙○○於八十三年間向其前妻廖麗琴（兩人係於八十六年五月二十二日
    結婚，八十九年五月二十九日離婚）借款新台幣（下同）五萬元，尚未清償，甲
    ○非乙○○之債權人，竟於八十八年十月二十五日早上，偕同廖麗琴（未與甲○
    有恐嚇取財之犯意聯絡）至乙○○位於雲林縣西螺鎮○○路三十五號住處追討欠
    款，因乙○○以未曾向甲○借款為由拒不給付，甲○乃憤而要求乙○○簽發本票
    並恫稱：「如不簽本票你母子要小心點，全家人要小心點」、「如果你來高雄要
    你好看」等語，致乙○○心生畏懼當場簽發面額五萬元，到期日八十八年十月二
    十五日，票號TH0000000號之本票一紙，及面額各一萬元，到期日分別為八十八
    年十一月十五日、十二月十五日、八十九年一月十五日、二月十五日、三月十五
    日、四月十五日、五月十五日，票號TH0000000號至TH0000000號之本票七紙，交
    付予甲○。
二、案經乙○○訴請台灣高雄地方法院檢察署檢察官偵查起訴。
    理  由
一、訊據被告甲○固坦承於右揭時、地偕同廖麗琴向告訴人乙○○追討欠款之事實，
    惟矢口否認有何恐嚇取財之犯行，辯稱：係乙○○向伊前妻廖麗琴借十二萬元，
    而該十二萬元係廖麗琴從伊戶頭提領，伊始偕同廖麗琴前往索債，伊當天並無出
    言向乙○○恐嚇，係乙○○要還錢才自願開本票云云。惟查：
（一）右揭事實，業據告訴人乙○○指訴綦詳，核與在場證人廖麗琴證述：「當日是
      甲○帶我要向乙○○要錢，錢是我借給乙○○的，乙○○拿了一萬元給我之後
      ，甲○說那一萬元是利息，接著甲○要求乙○○簽八張本票，並說如不簽叫乙
      ○○母子要小心，全家人小心，如來高雄要給他好看，乙○○才簽本票」之情
      節相符（八十九年七月二十七日訊問筆錄，偵查卷第二十頁），復有本票及本
      票存根影本各八紙附卷可稽。
（二）被告於八十九年七月十四日偵查中供稱：「八十八年間（幾月忘了）乙○○向
      我前妻廖麗琴借錢，我前妻向我說，我才向我母親拿十二萬元，我拿給廖麗琴
      再轉給乙○○，當時言明每月還一萬元」（偵查卷第十六頁），於本院審理中
      供稱：「係乙○○向我前妻廖麗琴借十二萬元，廖麗琴未經我同意，用提款卡
      從我帳戶提款借給乙○○」（本院卷第十二頁），另被告於台灣高雄地方法院
      檢察署八十九年度偵字第一一一九八號偵查中指稱：「廖麗琴在八十八年一月
      間向我借十二萬元，是陸續借的．．，二、三年前即有借貸，但有清償，八十
      八年一月的借款約定在一個月後還，但尚未還，他又來借第二次，我又借他，
      約在八十八年二月底」（八十九年六月五日筆錄）等語；嗣於八十九年六月二
      十三日偵訊時則改稱：「我拿十二萬元出來借被告的，是拿現金出來的，除了
      我太太外沒有人看到，錢是從母親汪周永慶那裡拿的，我太太不知道錢從何處
      來，是我交給我太太交被告的，（問：是一次支付十二萬元嗎？）是．．（問
      ：錢交你太太交給被告時有表明來源嗎？）有說是自母親處拿來的」等語（此
     有八十九年度偵字第一一一九八號不起訴處分書在卷可考），從被告歷次對乙
      ○○係向誰借款？借款來源廖麗琴知悉否？十二萬元是廖麗琴自提款機提款？
      抑或被告母親交付？是一次交付抑或陸續出借等攸關本案至鉅情節，所為答辯
      前後不一，是被告所辯告訴人積欠其借款十二萬元云云，尚難採認。
（三）綜上所述，被告所辯顯屬卸責之詞，委無可採，事證明確，其犯行堪以認定。
二、核被告所為，係犯刑法第三百四十六條第一項之恐嚇取財罪。按恐嚇行為不以將
    來之惡害通知為限，即以強暴脅迫為手段，而被害人未於不能抗拒之程度者，亦
    屬之（最高法院八十年第四次刑庭決議參照），而刑法第三百零四條所謂以脅迫
    使人行使無義務之事，係指以現實的加害相要脅迫使人行具體的無義務之事而言
    。查被告明知告訴人未向其借款，卻以脅迫之恐嚇手段使人簽發本票交付，依前
    揭說明，其所為與恐嚇取財罪相符，公訴人認係犯刑法第三百零四條之強制罪，
    尚有未洽，惟不妨事實之同一，起訴法條應予變更。爰審酌被告以暴力手段脅迫
    他人給付財物，所為殊不足取，惟念其所得之本票均尚未兌現，本院審理中與被
    告達成和解，並將該八張本票返還告訴人，告訴人當庭表明不再追究（參本院卷
    第十四頁審判筆錄）等一切情狀量處如主文所示之刑。又被告於七十六年間雖曾
    因殺人案受判處有期徒刑四年，於八十年十一月十三日執行完畢，惟其於五年以
    內未曾受有期徒刑以上刑之宣告，此有台灣高雄地方法院檢察署刑案資料查註紀
    錄表在卷可稽，其因一時失慮，致罹刑典，事後已將所得財物返還告訴人，並取
    得告訴人之諒解，經此刑之宣告後，應知警惕而無再犯之虞，本院因認暫不執行
    其刑為當，予以宣告緩刑，用啟自新。至被告恐嚇所得之本票八張並未扣案，且
    於本院審理中已發還予告訴人，爰不予宣告沒收，併此敘明。
據上論斷，應依刑事訴訟法第二百九十九條第一項前段、第三百條，刑法第三百四十
六條第一項、第七十四條第二款，罰金罰鍰提高標準條例第一條前段，判決如主文。
中      華      民      國    八十九    年      十      月     十七     日
                                  臺灣高雄地方法院刑事第二庭
                                      法  官  施  柏  宏
右正本證明與原本無異。
如不服本判決，應於判決送達後十日內，向本院提出上訴狀。
                                      書記官  邱 秋  珍
中      華      民      國    八十九    年      十      月     十八     日
附錄法條：
刑法第三百四十六條第一項：
意圖為自己或第三人不法之所有，以恐嚇使人將本人或第三人之物交付者，處六月以
上五年以下有期徒刑，得併科一千元以下罰金。


司法院資訊處製作；財團法人民間司法改革基金會備份。
